【裁判字號】    98,易,1944
【裁判日期】    981208
【裁判案由】    詐欺
【裁判全文】
臺灣臺北地方法院刑事判決              98年度易字第1944號
公  訴  人  臺灣臺北地方法院檢察署檢察官
被      告  甲○○
上列被告因詐欺案件，經檢察官提起公訴（98年度偵緝字第1175
號、98年度偵緝字第1176），本院判決如下：
    主  文
甲○○無罪。
    理  由
一、公訴意旨略以：被告甲○○預見其將金融帳戶提供予不明人
    士使用，將幫助他人詐欺取財之用，竟仍不違背其本意，基
    於幫助詐欺之故意，於不詳時地，將其所有第一銀行八德分
    行帳號00000000000號帳戶之存摺、金融卡及密碼，提供給
    不明人士，而容任該帳戶供他人用以詐騙財物。嗣該不明人
    士所屬之詐欺集團成員取得前揭存摺、金融卡及密碼後，旋
    共同基於意圖為自己不法所有之犯意聯絡，於95年10月26日
    上午10時許，由一真實姓名年籍不之女子，假冒為丁○○之
    朋友以電話向其佯稱：伊要買股票，但錢不夠，要向鍾女借
    錢云云，使丁○○陷於錯誤，於同日上午11時許，分別在基
    隆市○○路之郵局及華南銀行各匯款新臺幣（下同）4萬元
    及6萬元至前開甲○○之帳戶內，並隨遭詐騙集團成員提領
    一空，嗣丁○○發覺受騙，始報警查悉上情等語。
二、按被告未經審判證明有罪確定前，推定其為無罪。犯罪事實
    應依證據認定之，無證據不得認定犯罪事實，又不能證明被
    告犯罪者，應諭知無罪之判決，刑事訴訟法第154條、第301
    條第1項前段分別定有明文。而告訴人之告訴，係以使被告
    受刑事訴追為目的，是其陳述是否與事實相符，仍應調查其
    他證據以資審認（最高法院52年臺上字第1300號判例意旨參
    照）。又認定犯罪事實所憑之證據，雖不以直接證據為限，
    間接證據亦包括在內，然而無論直接證據或間接證據，其為
    訴訟上之證明，須於通常一般之人均不致有所懷疑，而得確
    信其為真實之程度者，始得據為有罪之認定，倘其證明尚未
    達到此一程度，有合理之懷疑存在而無從使事實審法院得有
    罪之確信時，即應由法院為諭知被告無罪之判決，最高法院
    著有76年臺上字第4986號判例意旨可資參照。又按刑事訴訟
    法第161條已於91年2月8日修正公布，其第1項規定：檢察官
    就被告犯罪事實，應負舉證責任，並指出證明之方法。因此
    ，檢察官對於起訴之犯罪事實，應負提出證據及說服之實質
    舉證責任。倘其所提出之證據，不足為被告有罪之積極證明
    ，或其指出證明之方法，無從說服法院以形成被告有罪之心
    證，基於無罪推定之原則，自應為被告無罪判決之諭知，最
    高法院92年臺上字第128號判例參照。
三、公訴意旨認被告甲○○涉犯上開罪嫌，無非係以被告之供述
    、告訴人丁○○之指訴、及第一銀行八德分行95年11月9日
    (95)八德字第6號函暨帳戶開戶資料、歷史交易明細、告訴
    人丁○○之匯款申請書、華南銀行匯款回條為其論據。
四、訊據被告甲○○固坦承確有開立上開第一銀行帳戶乙情不諱
    ，惟堅詞否認有何幫助詐欺取財之犯行，辯稱：伊之存摺、
    金融卡應係95年10月18日領完3000元至同年月26日間遺失，
    因為伊向姐姐丙○○○借錢，姐姐於同年月26日通知錢已匯
    到後，伊當日去領款而發現找不到金融卡，即至銀行辦理掛
    失，小姐要伊隔日早上再去辦理手續等語。經查：
  (一)告訴人丁○○於95年10月26日上午10時許，由一真實姓名
      年籍不之女子，假冒為告訴人丁○○之朋友以電話向其佯
      稱：伊要買股票，但錢不夠，要向鍾女借錢云云，使告訴
      人丁○○陷於錯誤，於同日上午11時許，分別在基隆市○○路之郵局及華南銀行各匯款4萬元及6萬元至前開被告之
      帳戶內，並隨遭詐騙集團成員提領一空等情，業據告訴人
      丁○○於警訊時指訴綦詳，並有第一銀行八德分行帳戶開
      戶資料、歷史交易明細、告訴人丁○○之匯款申請書、華
      南銀行匯款回條在卷可稽，固堪認告訴人丁○○確係遭不
      明人士詐騙，而將款項匯入被告上開帳戶；惟該不明人士
      取得該帳戶，可能之原因非一，或因被告出賣、出借或出
      租他人使用，或因被告遭竊或遺失，甚或被告遭詐騙，而
      輾轉流入該不明人士之手，非必出於幫助該不明人士詐欺
      被害人之故意，苟被告遺失上開帳戶金融卡、存摺時，主
      觀上並無幫助他人為詐欺犯罪之認識，自難僅憑被害人遭
      詐騙之款項係匯入上開帳戶，即認被告確有幫助詐欺取財
      之犯行。是本件所應審究者，係被告辯稱其上開帳戶存摺
      、金融卡係屬遺失乙情是否可採。
  (二)查證人即被告之姐丙○○○於本院審理時證稱：甲○○向
      伊借錢週轉約有3、4年，通常都借不多，就幾千元至1、2
      萬元，最後一次借款約於95年10月26日匯款前一、二天，
      伊請先生乙○○幫忙匯款3000元予甲○○，匯好後伊會以
      電話告知甲○○，後來因為甲○○的戶頭不能領錢，甲○○如果來伊住處借錢，伊會拿現金給他等語，證人即被告
      之姐夫乙○○亦證稱：甲○○生意作不好偶會打電話向伊
      太太借錢，太太會囑伊去匯款，於95年10月26日匯款之30
      00元，係1、2天前甲○○向伊太太借款，太太交待伊匯款
      的，匯款後，伊或太太於當日下午1時許有打電話通知甲○○去領錢，但甲○○回電稱不知為何無法領款，甲○○
      最後一次借款，伊係拿現金給他等語，均與被告所辯相符
      ，且有證人丙○○○提出之第一商業銀行存款憑條及被告
      所有前開帳戶之歷史交易明細在卷可稽，復依被告當庭所
      提出之前開帳戶存摺觀之，證人乙○○於95年6月13日匯
      入1萬元至被告前開帳戶中，有前開帳戶存摺在卷足參，
      堪信被告曾數次向其姐丙○○○借款，其姐夫乙○○亦匯
      款數次，且被告曾有於95年10月24或25日向其姐姐丙○○○借款，並於同年月26日前往領款時，始發現無法領款乙
      情為真。
  (三)參諸證人即第一銀行八德分行職員張秀雯於警詢時證稱：
      甲○○於95年10月27日至第一銀行八德分行報存摺遺失，
      因該帳戶已被列警示帳戶遂報警處理，而甲○○於同年月
      26 日下午4時17分許即有前來辦理金融卡遺失補辦金融卡
      等語，應認被告辯稱係於95年10月26日去領錢時，始發現
      其上開帳戶金融卡遺失，始前往銀行辦理金融卡掛失乙情
      ，並非子虛。況被告已在18家金融機構開設有帳戶，目前
      僅有本件因被告提供上開帳戶涉有幫助詐欺犯嫌而遭起訴
      ，有金融機構回應狀態查詢資料及臺灣高法院被告前案紀
      錄表附卷可參，衡諸常理，被告如欲販賣帳戶謀取利益，
      自應出賣較多帳戶取得所需款項，亦無同時再向姐姐借款
      之必要。又衡情，苟被告有將其上開帳戶交予詐騙集團使
      用，豈會至愚將向親人所借之款項請求匯入上開帳戶而供
      詐騙集團領取；再者，被告在18家金融機構均有開立帳戶
      使用，則被告果將其上開帳戶提供詐騙集團使用，大可要
      求姐姐將所借款項匯入其他帳戶以便領取，何必徒增領款
      之困難。
五、綜上所述，被告對其帳戶雖未能善盡保管之責，容有輕率、
    疏失之處，終致遭不明人士用於詐騙，然無法排除被告有遺
    失帳戶之可能，仍有合理之懷疑存在，要難認定被告係本於
    幫助他人詐欺犯罪之故意，而交付帳戶供他人使用。此外，
    遍查本件所有卷證資料，並無積極證據足資證明被告確基於
    幫助詐欺犯意，而提供帳戶供詐騙集團犯罪使用，殊難僅憑
    被告所遺失之前開帳戶遭人利用，即推論被告有幫助詐欺犯
    罪之認識，而遽以幫助詐欺罪相繩。本件不能排除被告並未
    犯罪之合理可疑，依首開說明，自應為被告無罪之諭知，以
    免冤抑。
據上論斷，應依刑事訴訟法第301條第1項，判決如主文。
本案經檢察官楊展庚到庭執行職務。
中    華    民    國    98    年    12    月    8     日
                  刑事第十六庭  審判長法  官  蔡守訓
                                      法  官  徐千惠
                                      法  官  羅月君
上正本證明與原本無異。
如不服本判決應於收受送達後10日內向本院提出上訴書狀，並應
敘述具體理由；其未敘述上訴理由者，應於上訴期間屆滿後20日
內向本院補提理由書（均須按他造當事人之人數附繕本）「切勿
逕送上級法院」。
                                      書記官  鄭淑丰
中    華    民    國    98    年    12    月    8     日

司法院資訊處製作；財團法人民間司法改革基金會備份。
